【裁判字號】    97,財管,22
【裁判日期】    970609
【裁判案由】    選任遺產管理人
【裁判全文】
臺灣臺北地方法院民事裁定理由書        97年度財管字第22號
聲  請  人  甲○○
上列聲請人聲請指定被繼承人沈昀遺產管理人事件，本院於民國
97年3月31日所為民事裁定理由如下：
一、本件聲請意旨略以：被繼承人沈昀（男、民國20年11月10日
    出生，居留證號碼：02218 號，生前住臺北世文山區○○街
    17巷7 號3 樓)， 於民國（下同）93年9 月10日死亡。聲請
    人之配偶邵孔屏 (已歿)為 被繼承人之外甥女，亦即被繼承
    人沈昀為邵孔屏之舅，聲請人為被繼承人之姻親，為被繼承
    人生前支付醫藥費、看護費及日常生活費，與被繼承人有利
    害關係，應得認係利害關係人，爰依法提出聲請選任遺產管
    理人。
二、按繼承開始時，繼承人之有無不明者，由親屬會議於1 個月
    內選定遺產管理人，並將繼承開始及選定遺產管理人之事由
    ，向法院報明；親屬會議依前條規定為報明後，法院應依公
    示催告程序，定6 個月以上之期限，公告繼承人，命其於期
    限內承認繼承；又無親屬會議或親屬會議未於前條所定期限
    內選定遺產管理人者，利害關係人或檢察官，得聲請法院選
    任遺產管理人，並由法院依前項規定為公示催告，民法第11
    77條、第1178條分別定有明文。是繼承開始時，繼承人有無
    不明，而無親屬會議或親屬會議未於繼承開始時1 個月內選
    定遺產管理人者，利害關係人即得聲請法院選任遺產管理人
    ，並不以先行召集親屬會議為法院選任遺產管理人前置程序
    之必要。
三、經查：聲請人主張被繼承人沈昀並無繼承人，聲請人為被繼
    承人之姻親，為被繼承人生前支付醫藥費、看護費及日常生
    活費，與被繼承人有利害關係，並提出英國護照影本、私立
    學校教職員保險證、全民健保保險卡、死亡證明書、戶籍謄
    本、火化許可證、合作金庫存摺存款對帳回單影本、台灣銀
    行存摺及明細、第一商業銀行定期存單與郵局存摺及明細等
    件為證，堪信為真。又本件被繼承人自93年9 月10日死亡迄
    今已約4 年，顯逾民法第1177條所定1 個月時間，其間既無
    親屬會議選任之遺產管理人向聲請人為處理債務之表示，依
    通常情形，可認聲請人主張無親屬會議或即有親屬會議亦無
    選任遺產管理人之事實為真。故依首揭法條規定，自得由利
    害關係人即聲請人提出聲請指定遺產管理人並為承認繼承之
    公告。爰依法為被繼承人沈昀聲請選任國有財產局為遺產管
    理人且為承認繼承之公示催告。
四、按公示催告之公告，應黏貼於法院之公告處，並登載於公報
    、新聞紙或其他相類之傳播工具。前項登載公報、新聞紙或
    其他相類之傳播工具之日期或期間由法院定之。聲請人未依
    前項規定登載者，視為撤回公示催告之聲請。民法第 1179
    條第 1 項第 3 款、民事訴訟法第 542 條定有明文。本院
    既准對於被繼承人之繼承人為承認繼承之公示催告，爰併依
    上開規定裁定如主文第4 項所示。
五、依非訟事件法第 157 條，裁定如主文。
中    華    民    國    97    年    6     月    9     日
                  家事法庭    法    官    李慈惠
以上正本係照原本作成。
中    華    民    國    97    年    6     月    9     日
                              書 記 官    楊振宗


司法院資訊處製作；財團法人民間司法改革基金會備份。
